最高法院刑事判決　　　　　　九十四年度台上字第三三三七號
　　上　訴　人　洪林秀容
　　自訴代理人　游 文 華律師
　　被　　　告　己○○○
　　　　　　　　　　　　　路1.
　　　　　　　　戊 ○ ○
　　　　　　　　乙 ○ ○
　　　　　　　　　　　　　號
　　　　　　　　丙 ○ ○
　　　　　　　　　　　　　號
　　 　　　　　　　　　　 號.
　　　　　　　　甲 ○ ○
　　　　　　　　　　　　　號
　　　　　　　　丁 ○ ○
　　　　　　　　　　　　　31.
上列上訴人因自訴被告等偽造文書案件，不服台灣高等法院台中
分院中華民國九十一年八月六日第二審判決（九十一年度上訴字
第六０八號，自訴案號：台灣彰化地方法院九十年度自字第一六
九號），提起上訴，本院判決如下：
    主  文
原判決撤銷，發回台灣高等法院台中分院。
    理  由
本件原判決以上訴人於第一審對被告己○○○、戊○○、乙○○
、丙○○、甲○○、丁○○等六人（下稱被告六人）提出自訴，
自訴意旨略稱：坐落彰化縣北斗鎮○○○段二三二０地號土地（
下稱二三二０號土地）為上訴人所有，彰化縣北斗地政事務所民
國八十五年十月三日就上揭土地繪製之北圖謄字第八九０二號地
籍圖謄本及九十年四月十日就同一筆土地繪製之北圖謄字第二九
一一號地籍圖謄本，二者竟大相歧異。八十五年手工描繪圖與實
際情況相符；而上開九十年手工描繪圖，未經上訴人同意，使上
訴人所有二三二０號土地面積縮小約七十至八十坪，造成上訴人
損害。查被告乙○○是彰化縣北斗地政事務所主任，被告丙○○
是上開九十年手工描繪圖校對人員，被告甲○○係上開九十年手
工描繪圖描繪人員，被告戊○○、己○○○夫妻（下稱劉氏夫妻
）是上訴人所有上開地號土地毗鄰之二三二一地號（下稱二三二
一號土地）土地所有人，被告丁○○是彰化縣員林地政事務所於
九十年五月二十八日到現場測量之測量員，測量當天，並未事先
通知上訴人，且事先由劉氏夫妻在上訴人上揭二三二０號土地田
內先用紅漆作記號，指為二三二０號及二三二一號土地之界線，
然上開二筆土地實際界線應屬水泥田埂，因上訴人之前手亦即二
三二０號土地之原所有權人李西輝曾經有以該土地之一部分與鄰
地交換使用之事實，此有現場水泥田埂及水泥界址樁可資證實。
而測量員丁○○竟不理會該實際界線，於現場即以儀器就劉氏夫
妻手指之界線（即上揭紅漆記號處）加以測量，憑以製作複丈成
果圖，使複丈成果圖及九十年手工描繪圖無端使上訴人之土地縮
小七十至八十坪。己○○○並憑以向第一審法院民事庭請求上訴
人交還土地，因認被告六人有相互勾串，共犯刑法第二百十六條
、第二百十一條之行使偽造或變造公文書罪等語，經審理後，認
為不能證明被告六人犯罪，因而維持第一審諭知被告六人均無罪
之判決，駁回上訴人在第二審之上訴，固非無見。
惟查上訴人於第一、二審法院曾指稱：丁○○於九十年五月二十
八日至現場測量，製作測量成果圖時，劉氏夫妻先用紅漆在上訴
人二三二０地號田地內以紅漆作界址記號，經上訴人抗議，丁○
○仍不予理會，即以儀器就劉氏夫妻手指之界址加以測量，即未
依法依實際界址加以測量，以及倘認九十年手工描繪圖及九十年
五月二十八日之測量成果圖為正確，何以與八十五年之手工描繪
圖二者差異如此之鉅，即後者測量結果竟使上訴人所有二三二０
號土地縮小約八十坪等情，究竟上訴人上揭指訴之事實是否實在
？丁○○係依何方法定出界址而測量上揭土地？以及何以二者描
繪圖竟會差異不小？其他被告是否知悉此事實？以上疑點，原審
並未詳予訊問被告六人，查明事實，並明審酌判斷之心證理由
，遽為判決，尚嫌速斷，並有查證未盡及理由尚欠完備之違誤。
上訴意旨執以指摘原判決不當，尚非顯無理由，應認原判決有撤
銷發回更審之原因。上訴人於第三審另外委任非屬律師之洪碧霞
為自訴代理人，並非合法委任，併予明。
據上論結，應依刑事訴訟法第三百九十七條、第四百零一條，判
決如主文。
中　　華　　民　　國　九十四　年　　六　　月　二十三　日
                      最高法院刑事第十庭
                          審判長法官  陳　正　庸
                                法官  賴　忠　星
                                法官  王　居　財
                                法官  林　開　任
                                法官  林　立　華
      本件正本證明與原本無異
                                      書  記  官
中　　華　　民　　國　九十四　年　　七　　月　　五　　日
                                                      Ｅ
